臺灣臺北地方法院民事判決　　　　　　 95年度訴字第10777號
原　　　告　乙○○
　　　　　　丁○○
　　　　　　丙○○
訴訟代理人　林攸彥律師
複　代理人　張仁龍律師
　　　　　　甲○○
　　　　　　己○○
被　　　告　輝立貿易有限公司
法定代理人　戊○○
訴訟代理人　吳振賓律師
被　　　告　戊○○
上列當事人間請求返還房屋等事件，本院於民國96年3 月13日言
詞辯論終結，判決如下：
    主  文
被告輝立貿易有限公司、戊○○應將坐落台北市○○區○○段四
六四地號土地上、建號一二六七號、門牌號碼台北市○○路○段
一五一之一號二樓房屋騰空遷讓返還予原告。
被告輝立貿易有限公司、戊○○應給付原告乙○○、丁○○、丙○○各新臺幣參拾陸萬元，及自民國九十五年十月十九日起至清
償日止，按年息百分之五計算之利息，暨自民國九十五年十月十
二日起至騰空遷讓返還前項所示房屋之日止，按月給付原告乙○○、丁○○、丙○○各新臺幣陸仟元。
訴訟費用由被告負擔。
本判決第一項於原告以新臺幣玖拾伍萬元供擔保後，得假執行。
但被告輝立貿易公司如以新臺幣貳佰捌拾參萬伍仟貳佰零柒元預
供擔保，得免為假執行。
本判決第二項於原告以新臺幣參拾柒萬元供擔保後，得假執行。
但被告輝立貿易公司如以新臺幣壹佰壹拾壹萬元預供擔保，得免
為假執行。
    事  實
一被告均經合法通知，未於最後言詞辯論期日到場，核無民事訴
  訟法第386 條所列各款情形，爰依原告之聲請，由其一造辯論
  而為判決。
二原告起訴主張：
  (一)坐落於台北市○○段○○段0000-0000 地號土地及其上建號
    00000-000門牌號台北市○○路○段151之1號2樓建物（下稱
    系爭房屋），原為原告三人之父陳煥乾所有，因陳煥乾於民
    國92年9月30日死亡而由原告三人繼承，應有部分各為1/3。
    詎被告輝立貿易有限公司（下稱輝立公司）、戊○○無正當
    權源占用系爭建物，依民法第767 條規定，原告自得請求被
    告2人騰空遷讓返還系爭房屋。
  (二)次查，無權占用他人之房屋者，依社會通常之觀念，將可獲
    得相當於租金之利益，而致房屋所有人受有損害，房屋所有
    人自得依不當得利之法律關係請求占有人返還相當於租金之
    利益。系爭建物前於84年間出租予被告輝立公司，每月租金
    為新台幣（下同）18,000元，是原告得依不當得利之法律關
    係，請求被告等給付本件起訴前5 年及自本件起訴時起至騰
    空遷讓返還系爭建物之日止，按月以18,000元計算之不當得
    利。又，原告三人就系爭建物之所有權應有部分各為1/3 ，
    以及本件原告請求被告等給付之不當得利，屬可分之債，依
    民法第271條之規定，應由原告3人平均分受之。而本件起訴
    前5年按月以18,000元計算之不當得利共計1,080,000元，由
    原告平均分受各360,000 元，以及自起訴時起至騰空遷讓返
    還系爭建物之日止，按月以18,000元計算之不當得利，由原
    告平均分受每月各6,000 元。另系爭土地及房屋係原告之被
    繼承人陳煥乾分別於70年及71年間因買賣而取得所有權，嗣
    被繼承人陳煥乾於92年9 月30日去世，依民法第1148條規定
    ，就92年9 月30日被繼承人陳煥乾去世以前之不當得利，原
    告亦得請求之。
  (三)聲明為：
    1.被告等應將坐落台北市○○段○○段0000-0000 地號土地
      上建號00000-000門牌號台北市○○路○段151之1號2樓建
      物騰空遷讓返還予原告。
    2.被告等應給付原告各360,000 元，及自起訴狀繕本送達翌
      日起至清償日止，按年息百分之5 計算之利息。及自95年
      10月12日起至騰空遷讓返還前項建物止，按月給付原告各
      6,000元。
    3.願供擔保請准宣告假執行。
三被告輝立公司則抗辯：
  (一)系爭房屋係伊於84年4月2日與陳煥乾訂立租約，租期自84年
    4月1日起至85年3月31日止，每月租金18,000 元。租約屆期
    後雙方未再續訂租約，惟被告仍照原租約每月支付18,000元
    租金至92年9 月30日陳煥乾去世止，是系爭房屋之租約自85
    年4月1日起因雙方未再續定租約且按月續收租金，成為不定
    期租約，原告主張伊無權占有系爭房屋，實於法無據。
  (二)聲明為：
    1.駁回原告之訴及其假執行之聲請。
    2.如受不利判決，願供擔保請准宣告免為假執行。
四兩造不爭執之事實：
  (一)系爭房屋原為原告之被繼承人陳煥乾所有，陳煥乾於92年9
    月30日死亡後該屋由原告繼承，應有部分各1/3。
  (二)被告輝立公司前向陳煥乾承租系爭房屋，租期自84年4月1日
    起至85年3月31日止，每月租金18,000 元；租期屆至後輝立
    公司並未交還房屋，現仍占有使用系爭房屋。
五得心證之理由：
  (一)按所有人對於無權占有或侵奪其所有物者，得請求返還之。
    對於妨害其所有權者，得請求除去之，民法第767 條定有明
    文。經查：
    1.原告為系爭房屋之所有權人，有登記謄本在卷可稽，其自
      有權行使前述物上請求權，請求無權占有使用系爭房屋之
      人，騰空遷讓並返還系爭房屋。被告輝立公司雖辯稱：伊
      對系爭房屋有不定期租賃關係存在，惟為原告所否認，對
      此利己之事實，自應責由輝立公司盡舉證之責。輝立公司
      雖提出伊與原告之被繼承人陳煥乾簽訂之租賃契約書為證
      ，惟此僅能證明伊於84年4月1日至85年3 月31日期間，確
      實向陳煥乾承租系爭房屋，由伊於租期屆至後仍繼續占用
      系爭房屋之單純事實，並不足以證明陳煥乾對此未曾表示
      反對之意，而可遽認陳煥乾與輝立公司間就系爭房屋，業
      依民法第451 條規定成立未定期限之租賃契約，且該契約
      業由陳煥乾之繼承人即原告所繼承。準此，被告輝立公司
      辯稱伊有占用系爭房屋之合法權源云云，難認有理，並不
      足採。
    2.又被告戊○○現居住於系爭房屋內，有台北市警察局信義
      分局96年1月8日北市警信分刑字第09533892200 號函在卷
      可稽，應認伊對該屋有事實上管領力，同為該屋之占有人
      ，伊未能到庭說明占有使用系爭房屋有何合法權源存在，
      原告主張伊無權占用系爭房屋等語，應可採信。
  (二)次按無法律上原因而受利益，致他人受損害者，應返還其利
    益，依其利益之性質不能返還者，應償還其價額，民法第
    179條、第181條但書定有明文。又繼承人自繼承開始時，承
    受被繼承人財產上之一切權利、義務，民法第1148條亦著有
    規定。經查：
    1.被告輝立公司、戊○○於90年10月12日至92年9 月30日陳
      煥乾在世期間無權占用系爭房屋，受有使用該房屋之利益
      ，致陳煥乾受有損害，該等利益依性質不能返還，陳煥乾
      自得請求彼等返還相當於租金之價額，此項請求權於陳煥
      乾死後由原告繼承；又被告輝立公司另自92年10月1 日起
      至95年10月11日止繼續無權占用系爭房屋，受有使用該房
      屋之利益，致原告受有損害，該等利益依性質不能返還，
      原告自得請求彼等返還相當於租金之價額。
    2.被告輝立公司於84至85年間以月租金18,000元向陳煥乾承
      租系爭房屋，原告主張以此標準計算不當得利，堪稱合理
      ，應可採取。基此計算，自90年10月12日至95年10月11日
      期間，被告2人應給付原告之不當得利數額計為1,080,000
      元（18,000×12×5＝1,080,000），原告各人對系爭房屋
      之應有部分各為1/3，則渠等每人應受之給付為360,000元
      （1,080,000×1/3＝360,000）。
    3.又被告2 人於原告95年10月12日起訴後仍繼續占用使用系
      爭房屋，則自斯時起至渠等實際遷讓返還系爭房屋之日止
      ，應按月各給付原告6,000元之不當得利（18,000×1/3＝
      6,000）。
  (三)綜上所述，原告為系爭房屋之所有權人，被告無權占用系爭
    房屋，原告依民法第767條規定，請求被告2人騰空遷讓並返
    還系爭房屋予原告，即有理由。又被告無權占用系爭房屋，
    受有使用該屋之利益，並致原告受有損害，則原告依民法第
    179條、第181條但書規定，請求被告給付其等各360,000 元
    ，及自起訴狀繕本送達翌日即95年10月19日起至清償日止，
    按年息百分之5 計算之利息，暨自95年10月12日起至被告實
    際遷讓返還系爭房屋之日止，按月給付原告各6,000 元，亦
    屬有據，均應准許。
  (四)原告及被告輝立公司均陳明願供擔保，分別聲請宣告假執行
    及免為假執行，經核均無不合，爰各酌定相當擔保金額併准
    許之。
  (五)本案事證已臻明確，兩造其餘主張及舉證，核與判決結果無
    影響，爰不再一一論列，附此敘明。
六訴訟費用負擔之依據：民事訴訟法第78條、第85條第1項。
中　　華　　民　　國　　96　　年　　3 　　月　　27　　日
                  民事第六庭    法　官　陳婷玉
以上正本係照原本作成
如對本判決上訴，須於判決送達後20日內向本院提出上訴狀
中　　華　　民　　國　　96　　年　　3 　　月　　27　　日
                                書記官　詹雪娥
